【裁判字號】    96,交簡上,141
【裁判日期】    970124
【裁判案由】    過失傷害
【裁判全文】
臺灣臺南地方法院刑事判決           96年度交簡上字第141號
上  訴  人
即  被  告  乙○○  44歲民.
上列上訴人因詐欺案件，不服本院中華民國96年6月29日96年度
交簡字第1750號第一審簡易判決（聲請簡易處刑案號：96年度調
偵字第410號），提起上訴，本院判決如下：
    主  文
原判決撤銷。
乙○○因過失傷害人，處拘役伍拾日，減為拘役貳拾伍日，如易
科罰金，以新臺幣壹仟元折算壹日。
    事  實
一、乙○○於民國（下同）九十五年九月三日下午四時五十分許
    ，駕駛車牌號碼ＤＣ－六八二三號自用小客車，沿臺南市○
    區○○路外側快車道由北往南方向行駛，途經該路段南濱高
    幹四六對面時，本應注意汽車變換車道時，應顯示方向燈，
    讓直行車先行，並注意安全距離，而依當時情形，又無不能
    注意之情事，竟疏未注意及此，即貿然變換車道行駛至機慢
    車優先道，適謝秉浩騎乘車牌號碼為Ｊ二九－八五六號重型
    機車，後載甲○○，與乙○○同向直行至南濱高幹四六對面
    時，謝秉浩因不及閃避致所駕重型機車左側車身與乙○○所
    駕駛之上開自用小客車右側車門發生碰撞，謝秉浩及甲○○
    因而倒地，謝秉浩受有頭部外傷、臉部五公分撕裂傷、門牙
    二顆斷裂及左肘七公分撕裂傷等傷害（此部分未據告訴）；
    甲○○受有左足第一近端蹠骨關節脫位併開放傷口、左足第
    三四五蹠骨骨折、左膝關節內側復韌帶斷裂及左肘關節擦傷
    約五公分等傷害，嗣乙○○立即向警方報案並留在現場等警
    方處理，主動表示為肇事自小客車駕駛人而自首接受裁判。
二、案經甲○○訴由臺南市警察局第六分局報告臺灣臺南地方法
    院檢察署檢察官偵查起訴。
    理  由
壹、程序方面：
一、按現行刑事訴訟法為保障被告之反對詰問權，排除具有虛偽
    危險性之傳聞證據，以求實體真實之發見，於該法第一百五
    十九條第一項明定被告以外之人於審判外之言詞或書面陳述
    ，除法律有規定者外，不得作為證據。而刑事訴訟法第一百
    五十九條之一至一百五十九條之四有傳聞法則之例外規定，
    且被告以外之人於審判外之陳述，雖不符前四條之規定，而
    經當事人於審判程序同意作為證據，法院審酌該言詞陳述或
    書面陳述作成時之情況，認為適當者，亦得為證據；當事人
    、代理人或辯護人於法院調查證據時，知有第一百五十九條
    第一項不得為證據之情形，而未於言詞辯論終結前聲明異議
    者，視為有前項之同意，刑事訴訟法第一百五十九條之五定
    有明文。查本件被告及檢察官同意就被告以外之人即告訴人
    甲○○、證人謝秉浩於審判外之陳述作為證據，而公訴人舉
    為證據之道路交通事故調查報告表（一）（二）、現場圖，
    具有相當之中立性，國立成功大學醫學院附設醫院診斷證明
    書則係醫師基於專業知識所作成，亦具有相當之中立性。上
    開文書之製作過程均無不適當之情形，其內容又與本件事實
    有相當之關聯性，依據刑事訴訟法第一百五十九條之五第一
    項之規定，被告同意均引為證據（見本院卷第二五頁），且
    經本院審酌後，認無不適當之情形，應均認為有證據能力。
二、再按法院或檢察官得囑託醫院、學校或其他相當之機關、團
    體為鑑定；鑑定之經過及其結果，應命鑑定人以言詞或書面
    報告。刑事訴訟法第二百零八條第一項前段及第二百零六條
    第一項分別定有明文。經查，臺灣省臺南區車輛行車事故鑑
    定委員會九十六年十月二十五日南鑑字第○九六五九○三二
    八二號函及鑑定意見書，本質上固亦屬鑑定人員於審判外之
    書面陳述，然此係臺灣省臺南區車輛行車事故鑑定委員會於
    本院審理時，受本院囑託所為之鑑定書面報告，揆諸上開規
    定，得僅由鑑定人出具書面鑑定報告而無須於審判中以言詞
    陳述，係屬刑事訴訟法第一百五十九條第一項「被告以外之
    人於審判外之言詞或書面陳述，除法律有規定者外，不得作
    為證據」所稱「法律有規定者」之例外情形（刑事訴訟法第
    一百五十九條立法理由參照），而具有證據能力。
三、至於本案之照片十四幀均係以機械（照相機）方式所留存之
    影像，並非依憑人之記憶再加以轉述而得，是以上開各物證
    均非供述證據，殊無傳聞證據排除法則之適用，復無證據證
    明係公務員違背法定程序或經偽造、變造所取得，又與本件
    事實具有相當之關聯性，應認交通事故照片亦有證據能力。
貳、實體方面：
一、訊據被告對於上開事實於偵查中及本院審理時均坦承不諱（
    見警詢筆錄第一頁至第二頁、偵查筆錄第三頁至第五頁、本
    院卷第四五頁），並經證人謝秉浩、告訴人甲○○於警詢及
    偵查中證述無訛（見卷第三頁至第六頁、偵卷第三頁至第八
    頁），並有道路交通事故調查報告表（一）（二）、現場圖
    、照片十四幀及成功大學醫學院附設醫院診斷證明書二紙、
    臺灣省臺南區車輛行車事故鑑定委員會九十六年十月二十五
    日南鑑字第○九六五九○三二八二號函及鑑定意見書附卷可
    參，故依當時情況，被告無不能注意之情形，竟疏未注意，
    雖被害人亦有過失，為肇事次因，有臺灣省臺南區車輛行車
    事故鑑定委員會鑑定意見書附卷可佐，然被告與被害人之過
    失既併合發生，自不能因此解免被告之過失責任。綜上所述
    ，本件事證明確，被告之自白經核與事實相符，堪可採信，
    其犯行洵堪認定，應依法論科。
二、核被告所為，係犯刑法第二百八十四條第一項前段之過失傷
    害罪。被告於肇事後，犯罪未被發覺前，主動報案並向前往
    處理且尚不知肇事者為何人之警員主動表示其即為肇事車輛
    之駕駛，有臺南市○○○道路交通事故肇事人自首情形紀錄
    表一紙附卷可參，且被告於警詢中供稱：「（發生後有無報
    案？肇事後現場你如何處理？）我報案的。肇事後我人留在
    現場等警方處理並主動表示為ＤＣ－六八二三號自小客車駕
    駛人」等語（見警卷第一頁至第二項），經核與告訴人甲○
    ○於警詢中陳稱：「（肇事後有無保持現場？有無報案？）
    肇事後有保持現場。對方報案的」等語互核相符（見警卷第
    五頁），嗣並接受本院裁判，依被告及告訴人上開陳述之事
    實，足證被告於案發當時，留在現場等警方處理並主動表示
    為肇事自小客車駕駛人，當已合於自首之要件，爰依刑法第
    六十二條之規定，減輕其刑。原審以被告罪證明確，因而判
    處被告拘役五十日，如易科罰金以新臺幣一千元折算一日，
    並適用刑法第二百八十四條第一項前段、第四十一條第一項
    前段，量處拘役五十日，並諭知易科罰金之折算標準，亦屬
    適當，然查，本件被告上開犯罪時間係在九十六年四月二十
    四日之前，應依中華民國九十六年罪犯減刑條例第二條第一
    項第三款規定，減其刑期二分之一，而該條例自九十六年七
    月十六日始施行，原審未審酌適用該條例，亦未依自首之規
    定減輕其刑，均容有未合。原審既有前揭可議之處，自應由
    本院合議庭予以撤銷改判。爰審酌被告犯罪之動機、目的係
    因過失所致、造成告訴人甲○○受有左足第一近端蹠骨關節
    脫位併開放傷口、左足第三四五蹠骨骨折、左膝關節內側復
    韌帶斷裂及左肘關節擦傷約五公分等傷害、被告之智識程度
    、應負過失之程度及犯後態度與告訴人尚未達成和解等一切
    情狀，量處如主文所示之刑。另被告為本件犯罪行為之時間
    既然在九十六年四月二十四日以前，且受有期徒刑一年六月
    以下徒刑之宣告，業如前述，本件即應並依中華民國九十六
    年罪犯減刑條例第二條第一項第三款之規定予以減刑二分之
    一，並諭知易科罰金之折算標準，附此敘明。
據上論斷，應依刑事訴訟法四百五十五條之一第一項、第三項、
第三百六十九條第一項前段、第三百六十四條、第二百九十九條
第一項前段，刑法第二百八十四條第一項前段、第六十二條前段
、第四十一條第一項前段，刑法施行法第一條之一，中華民國九
十六年罪犯減刑條例第二條第一項第三款、第七條，判決如主文
。
本案經檢察官簡光昌到庭執行職務。
中    華    民    國    97    年    1     月    24    日
                  刑事第四庭    審判長法  官  鄭文祺
                                      法  官  許蕙蘭
                                      法  官  黃翰義
以上正本證明與原本無異。
如不服本判決應於收受本判後10日內向本院提出上訴書狀，並應
敘述具體理由。如未敘述上訴理由者，應於上訴期間屆滿後20日
內向本院補提理由書狀（均須按他造當事人之人數附繕本）「切
勿逕送上級法院」。
                                      書記官  謝文心
中    華    民    國    97    年    1     月    25    日
附錄本件論罪科刑法條全文：
中華民國刑法第284條
（過失傷害罪）
因過失傷害人者，處6月以下有期徒刑、拘役或5百元以下罰金，
致重傷者，處1年以下有期徒刑、拘役或5百元以下罰金。
從事業務之人，因業務上之過失傷害人者，處1年以下有期徒刑
、拘役或1千元以下罰金，致重傷者，處3年以下有期徒刑、拘役
或2千元以下罰金。


司法院資訊處製作；財團法人民間司法改革基金會備份。
